【裁判字號】    99,交易,705
【裁判日期】    991217
【裁判案由】    過失傷害
【裁判全文】
臺灣臺北地方法院刑事判決             99年度交易字第705號
公  訴  人  臺灣臺北地方法院檢察署檢察官
被      告  陳慶源
選任辯護人  郭士功律師
上列被告因過失傷害案件，經檢察官提起公訴（九十九年度偵字
第二○○二三號），本院判決如下：
    主      文
陳慶源因過失傷害人，處有期徒刑伍月，如易科罰金，以新臺幣
壹仟元折算壹日。
    事實及理由
一、本案犯罪事實除引用如附件所示之起訴書之記載外，另補充
    記載如下：陳慶源在肇事後，於未被有偵查犯罪職權之機關
    或公務員發覺前，即向據報到場處理之臺北市政府警察局中
    山分局交通分隊警員坦承為肇事者而自首接受裁判。
二、證據名稱：
(一)被告陳慶源之自白。
(二)告訴代理人沈明富之指訴。
(三)馬偕紀念醫院（臺北院區）診斷證明書、天主教耕莘醫院永
    和分院診斷證明書、告訴人沈明英受傷照片列印資料。
(四)道路交通事故現場圖、交通事故談話紀錄表、道路交通事故
    補充資料表、交通事故案件補述表、道路交通事故調查報告
    表(一)、(二)、臺北市政府警察局交通警察大隊道路交通事故初
    步分析研判表、現場照片列印資料。
三、核被告所為，係犯刑法第二百八十四條第一項前段之過失傷
    害罪。又被告在肇事後，於犯罪未被任何有偵查犯罪職權之
    機關或公務員發覺前，不逃避接受裁判，且於警員據報前往
    現場處理時在場，並當場承認為肇事人，有臺北市○○○○
    ○道路交通事故肇事人自首情形紀錄表在卷足憑（見九十九
    年度偵字第二○○二三號偵查卷宗第十九頁），對於未發覺
    之罪自首而接受裁判，爰依刑法第六十二條前段之規定減輕
    其刑。爰審酌被告並無前科，有臺灣高等法院被告前案紀錄
    表在卷可查，品行尚端，告訴人受有右肩挫傷、右小腿挫傷
    、雙側腳踝挫傷、雙側膝挫傷、右髖挫傷、疑似第五腰椎骨
    折、疑似骨盆骨折（右腸骨）、頸椎、腰椎挫傷合併椎間盤
    突出等傷害，傷勢嚴重，被告目前係擔任業務協理，每月薪
    資約新臺幣（下同）七、八萬元，大學畢業之智識程度，被
    告於犯罪後已給付告訴人醫療、照護費用約三、四十萬元，
    及被告雖有意願與告訴人和解，然雙方對和解金額認知差距
    多達數百萬元甚至千萬元之落差而無法達成和解，暨被告於
    本院審理中坦承犯行之態度等一切情狀，量處如主文所示之
    刑，並諭知易科罰金之折算標準。
四、告訴人雖認被告所為應係刑法第二百八十四條第二項之業務
    過失傷害罪云云。惟按「刑法上所謂業務，係指個人基於其
    社會地位繼續反覆所執行之事務，其主要部分之業務固不待
    論，即為完成主要業務所附隨之準備工作與輔助事務，亦應
    包括在內。」、「刑法上所謂業務，係指個人基於其社會地
    位繼續反覆所執行之事務，包括主要業務及其附隨之準備工
    作與輔助事務在內。此項附隨之事務，並非漫無限制，必須
    與其主要業務有直接、密切之關係者，始可包含在業務概念
    中，而認其屬業務之範圍。」，最高法院著有七十一年臺上
    字第一五五○號判例、八十九年臺上字第八○七五號判例可
    資參照。矧被告係擔任新像科技公司業務協理，擔任管理職
    務，此據被告於本院審理中陳述在卷（見本院九十九年十二
    月三日審判筆錄），本案並無任何證據足資證明被告係以駕
    車為其主要部分之業務，或被告係以駕車為完成主要業務所
    附隨之準備工作與輔助事務，是無論被告當天駕車肇事時是
    否有上班或以電話處理公司客戶重要電話，核亦不該當於刑
    法上所謂之業務過失傷害罪，於此一併說明。
五、本案為諭知有期徒刑得易科罰金之有罪判決，爰依刑事訴訟
    法第三百十條之一之規定為判決之記載，附此敘明。
據上論斷，應依刑事訴訟法第二百八十四條之一、第二百九十九
條第一項前段、第三百十條之一第一項、第二項，刑法第二百八
十四條第一項前段、第六十二條前段、第四十一條第一項前段，
刑法施行法第一條之一第一項、第二項前段，判決如主文。
本案經檢察官葉雅婷到庭執行職務
中    華    民    國    99    年    12    月    17    日
                  刑事第十一庭  法  官  黃紹紘
以上正本證明與原本無異。
如不服本判決應於收受送達後十日內向本院提出上訴書狀，並應
敘述具體理由；其未敘述上訴理由者，應於上訴期間屆滿後二十
日內向本院補提理由書（均須按他造當事人之人數附繕本）「切
勿逕送上級法院」。告訴人或被害人如對於本判決不服者，應具
備理由請求檢察官上訴，其上訴期間之計算係以檢察官收受判決
正本之日期為準。
                                書記官  陳靜君
中    華    民    國    99    年    12    月    24    日
附錄本案論罪科刑所犯法條全文
刑法第二百八十四條
因過失傷害人者，處六月以下有期徒刑、拘役或五百元以下罰金
，致重傷者，處一年以下有期徒刑、拘役或五百元以下罰金。
從事業務之人，因業務上之過失傷害人者，處一年以下有期徒刑
、拘役或一千元以下罰金，致重傷者，處三年以下有期徒刑、拘
役或二千元以下罰金。
附件：
臺灣臺北地方法院檢察署檢察官起訴書
                                     99年度偵字第20023號
    被      告  陳慶源  男  41歲（民國○○年○月○○日生）
                        住臺北縣新莊市○○路372號4樓
                        身分證統一編號：Ｚ000000000號
上列被告因過失傷害案件，業經偵查終結，認應提起公訴，茲將
犯罪事實及證據並所犯法條分敘如下：
        犯罪事實
一、陳慶源於民國99年4月28日下午6時10分許，駕駛車牌號碼
    W3-6959號自用小客車，沿臺北市○○○路由東往西方向行
    駛，本應注意汽車在同一車道行駛時，除擬超越前車外，後
    車與前車之間應保持隨時可以煞停之距離，且汽車行駛時，
    駕駛人應注意車前狀況，並隨時採取必要之安全措施。而依
    當時天候晴、夜間有照明、路面乾燥無缺陷、無障礙物、視
    距良好、有正常運作行車管制號誌之四岔路口市區○○道路
    等情形，又無不能注意之情形，竟疏於注意及此，途經臺北
    市○○○路23巷前時，不慎自後方追撞同向行駛在前方之由
    沈明英所駕駛之車牌號碼602-DCS號重型機車，致沈明英人
    車倒地，受有右肩挫傷、右小腿挫傷、雙側腳踝挫傷、雙側
    膝挫傷、右髖挫傷、疑似第5腰椎骨折、疑似骨盆骨折（右
    腸骨）、頸椎、腰椎挫傷合併椎間盤突出等傷害。
二、案經沈明英告訴偵辦。
        證據並所犯法條
一、證據清單：
┌──┬───────────┬────────────┐
│編號│      證據方法        │      待證事實          │
├──┼───────────┼────────────┤
│ 1  │被告陳慶源之供述。    │全部犯罪事實。          │
├──┼───────────┼────────────┤
│ 2  │告訴人沈明英之指訴。  │全部犯罪事實。          │
├──┼───────────┼────────────┤
│ 3  │道路交通事故現場圖、道│全部犯罪事實。          │
│    │路交通事故調查報告表(一)│                        │
│    │(二)、臺北市政府警察局交│                        │
│    │通警察大隊道路交通事故│                        │
│    │初步分析研判表各1份及 │                        │
│    │現場蒐證照片5張。     │                        │
├──┼───────────┼────────────┤
│ 4  │馬偕紀念醫院乙種診斷證│告訴人沈明英因本件車禍事│
│    │明書2張及天主教耕莘醫 │故所受之傷害。          │
│    │院永和分院乙種診斷證明│                        │
│    │書1張。               │                        │
├──┼───────────┼────────────┤
│ 5  │被告陳慶源刑案資料查註│被告陳慶源無前科且就本件│
│    │紀錄表及臺北市政府警察│車禍肇事符合自首之規定。│
│    │局道路交通事故肇事人自│                        │
│    │首情形紀錄表。        │                        │
└──┴───────────┴────────────┘
二、核被告陳慶源所為，係犯刑法第284條第1項前段之過失傷害
    罪嫌。被告於肇事後未行離去，於員警據報到場處理時在場
    ，並當場承認為肇事人，有臺北市○○○○○道路交通事故
    肇事人自首情形紀錄表在卷可按，為對於未發覺之罪自首而
    受裁判，請依刑法第62條前段規定減輕其刑。
三、依刑事訴訟法第251條第1項提起公訴。
    此  致
臺灣臺北地方法院
中    華    民    國    99    年    9     月    21    日
                              檢  察  官  郭  騰  月
本件正本證明與原本無異
中    華    民    國    99    年    9     月    30    日
                              書  記  官  陳  泰  貞
附錄本案所犯法條全文
中華民國刑法第284條
（過失傷害罪）
因過失傷害人者，處 6 月以下有期徒刑、拘役或 5 百元以下罰
金，致重傷者，處 1 年以下有期徒刑、拘役或 5 百元以下罰金
。
從事業務之人，因業務上之過失傷害人者，處 1 年以下有期徒
刑、拘役或 1 千元以下罰金，致重傷者，處 3 年以下有期徒刑
、拘役或 2 千元以下罰金。

司法院資訊處製作；財團法人民間司法改革基金會備份。
